臺灣新北地方法院民事裁定
110年度小上字第173號
上  訴  人  沈明薇  
訴訟代理人  沈明吉  
被上訴  人  李鄭滿  

上列當事人間請求修復漏水等事件，上訴人對於中華民國110 年
10月15日本院板橋簡易庭110年度板小字第680號第一審判決提起
上訴，本院裁定如下：
    主  文
上訴駁回。
第二審訴訟費用新臺幣1,500 元由上訴人負擔。
    理  由
一、按對於小額程序第一審判決之上訴，非以其違背法令為理由
    ，不得為之，民事訴訟法第436 條之24第2 項定有明文，其
    所謂違背法令，依同法第436 條之32第2 項準用第468 條、
    第469 條第1 至第5 款之規定，係指判決不適用法規或適用
    法規不當、判決法院之組織不合法、依法律或裁判應迴避之
    法官參與裁判、法院於權限之有無辨別不當或違背專屬管轄
    之規定、當事人於訴訟未經合法代理、違背言詞辯論公開之
    規定者而言。至於第469 條第6 款所定「判決不備理由或理
    由矛盾者」，則不在準用之列（蓋小額訴訟程序之判決書得
    僅記載主文，而就當事人有爭執事項，僅於必要時得加註理
    由要領而已 (民事訴訟法第436 條之18第1 項參照)， 故小
    額事件之上訴程序，並不得以「判決不備理由或理由矛盾」
    為由，指摘原判決為違背法令，併此敘明。）。又依同法第
    436 條之25規定，上訴狀內應記載上訴理由，表明原判決所
    違背之法令及其具體內容，暨依訴訟資料可認為原判決有違
    背法令之具體事實。是當事人以小額程序之第一審判決違背
    法令為理由提起上訴時，就原判決如何不適用法規或適用法
    規不當，其上訴狀或理由書應有具體之指摘，並揭示該法規
    之條項或其內容，若係成文法以外之法則，應揭示該法則之
    旨趣，倘為司法院解釋，則應揭示該解釋之字號或其內容，
    如依民事訴訟法第469 條第1 款至第5 款所列各款事由提起
    上訴者，其上訴狀或理由書應揭示合於該條款之事實，若小
    額程序上訴人之上訴狀或理由書未依上述方法表明者，自難
    認已對原判決之違背法令有具體之指摘，其上訴即不合法。
    次按當事人於第二審程序不得為訴之變更、追加或提起反訴
    ，民事訴訟法第436條之27亦有明定。再按當事人於第二審
    程序不得提出新攻擊或防禦方法。但因原法院違背法令致未
    能提出者，不在此限，民事訴訟法第436條之28復有明文。
    另依民事訴訟法第436 條之32第2 項準用同法第471 條
    第1 項之上訴法律審（第三審）之規定，小額程序之上訴人
    若未於提起上訴後20日內提出如上所述之合法上訴理由書於
    第二審法院，第二審法院無庸命其補正，即得依同法第436
    條之32第2 項準用同法第444 條第1 項前段之規定，逕以裁
    定駁回之。　
二、本件上訴人係對於小額訴訟之第一審判決提起上訴，核其上
    訴理由狀所載上訴理由為：
(一)依房屋預定買賣契約書（下稱系爭契約）第11條違約處罰第
    3 項約定，即可認定交屋前之梯廳不完全給付，被上訴人仍
    應負責改善，且事實證明該梯廳之不完全給付，是遲至民國
    98年6 月15日始修繕補正完成，是給付遲延非給付不能，是
    無需爭論系爭契約第8 條完工交屋之約定，應交付之標的是
    否包含公設。
(二)縱使被上訴人不於約定完工交屋日完成公設產權移轉，被上
    訴人亦應提供全部公設供上訴人使用，以達完工交屋之目的
    。再者，依系爭契約第1 條載明，房屋基地... （含公共設
    施在內... ）。是系爭契約第8 條約定期限94年6 月30日完
    工交屋，亦應含全部公共設施在內。
(三)基上，縱依原審標準，難認被上訴人應依系爭契約第8 條約
    定，於94年6 月30日完工交付公共設施，亦不免除被上訴人
    依系爭契約第11條違約處罰第3 項約定，應負之不完全給付
    之改善責任。
(四)被上訴人給付遲延期間為4 年，自94年6 月30日至98年6 月
    15日，上訴人當可依系爭契約第8 條約定，行使逾期罰款權
    利。
(五)原審判斷上訴人於110 年1 月20日始提起本件訴訟，請求被
    上訴人給付違約金，惟上訴人之違約金請求權已因15年不行
    使而消滅等語。然因被上訴人遲未辦理公設移交，移交前被
    上訴人主張公設為其所有，移交後被上訴人亦僅對管委會負
    責，上訴人有疑義應請管委會處理等情，上訴人之不完全給
    付修繕補正及逾期賠償請求權皆應從97年5 月15日起算。　
(六)本件梯廳走道上方違建爭執是上訴人前分別向被上訴人等提
    告，其等才共同於98年6 月15日拆除，此時上訴人才能算出
    被上訴人給付遲延之總期間，才得以依系爭契約第8 條提出
    逾期賠償。機此，上訴人之逾期賠償請求權應自98年6 月15
    日起算，至113 年6 月14日始有罹於時效可言。　　　
(七)原審以上訴人前雖曾於另案提起反訴，請求被上訴人拆除1 
     樓梯廳上部空間，然上訴人於該案非行使系爭契約第8 條
    所約定之違約金請求權，難認系爭違約金請求權已生時效中
    斷之效力，況上訴人既已於98年11月3 日撤回請求被上訴人
    給付拆除1 樓梯廳上部空間，依民法第131 條規定，系爭違
    約金請求權視為不中斷，上訴人自不得據此主張重新起算時
    效等語。惟上訴人於96年提告被上訴人時，係為釐清該梯廳
    上部違建之不完全給付，是不可修補之給付不能，或可修補
    之給付遲延，斯時因不知逾期總天數，無從依系爭契約第8
    條請求逾期賠償。至98年6 月15日被上訴人等共同拆除梯廳
    違建，上訴人始於同年11月3 日撤回該項聲明。此與本件逾
    期賠償訴訟無涉，本件上訴人之逾期賠償請求權應自98年6 
    月15日被上訴人等拆除梯廳違建，確定被上訴人逾期總天數
    時起算。
(八)至原審判斷被上訴人已於97年5 月15日將忠義大廈共用部分
    及附屬設施設備移交管理委員會，另按起造人應將公寓大廈
    共用部分、約定共用部分與其附屬設施設備...移交之，公
    寓大廈管理條例第57條第 1項亦有明定等情，惟公寓大廈管
    理條例為公法，與被上訴人應負私法契約責任無涉，不應混
    為一談。行政機關報備核准僅作形式審查，司法機關就本案
    爭執應做實質審理。法律應追求公平正義，講求誠實信用。
    綜上所述，爰依法提起上訴，請求廢棄原判決，被上訴人應
    給付上訴人新臺幣（下同）6 萬2,226 元，及自94年9 月9 
     日起至清償日止，按年息百分之5 計算之利息等語。　　
三、經查，本件上訴人係對於小額訴訟程序之第一審判決提起上
    訴，惟依其上訴狀所載內容，不過係就原審判決之證據取捨
    、認定事實之職權行使，指摘其為不當，而並未具體指出原
    審判決有如何違背法令情事，更未指明原審判決所違反之法
    令條項或其內容，以及依訴訟資料有何判決違背法令之具體
    事實，揆諸首揭法文，自不得謂已合法表明上訴理由。從而
    ，本件上訴，顯難認為合法，自應予駁回。
四、本件第二審訴訟費用1,500 元，應由上訴人負擔，爰確定如
    主文第2 項所示。
五、據上論結，本件上訴為不合法，依民事訴訟法第436 條之32
    第1 項、第2 項、第444 條第1 項前段、第436 條之19第1
    項、第95條、第78條，裁定如主文。
中    華    民    國   110    年    12    月    15    日
                  民事第六庭    審判長法　官　許瑞東
                  　　　　　　　　　  法　官　饒金鳳
　　　　　　　　　　　　　　　　　　  法　官　黃信滿
以上正本係照原本作成。
本裁定不得抗告。
中    華    民    國   110    年    12    月    16    日
                                      書記官　黃曉妏